臺灣桃園地方法院民事判決　九十年度訴字第一八一二號
　　原　　　告　丙○○
　　被　　　告　己○○
　　訴訟代理人　乙○○
　　　　　　　　甲○○
　　複代理人　　韓曉玲
　　被　　　告　丁○○
　　被　　　告　戊○○
右當事人間請求損害賠償事件，本院判決如左：
    主    文
原告之訴及假執行之聲請均駁回。
訴訟費用由原告負擔。
    事    實
甲、原告方面：
  一、聲明：（一）被告應連帶給付原告新台幣一百六十萬元，及自起訴狀繕本送達
      之翌日起至清償日止按年息百分之五計算之利息；（二）願供擔保請准宣告假
      執行。
  二、陳述：
  （一）原告於民國（下同）八十八年六月三日向訴外人游力瑚（更名前為游輝儀）
        購買如附表所示坐落桃園縣大園鄉○○○段溪洲子小段五七五之二地號等三
        十筆土地應有部分，價金為新台幣（下同）五百萬元，有不動產買賣契約書
        可按。原告已按期給付買賣價金合計八十萬元。但游力瑚並未依約將土地交
        由原告使用，亦未完成所有權移轉登記，明顯違約，依不動產買賣契約第十
        條後段約定：「‧‧‧如乙方（指游力瑚）不賣或不照約履行應盡義務時，
        亦應將已收價款如數退還甲方（即原告）外，另加賠償所收價款同額之損害
        金與甲方後，本約方得解除，各無異議。」，查因游力瑚未依約將買賣土地
        之使用權交與原告，原告已於九十年二、三月間向游力瑚表示解除本件買賣
        契約，依上開約定，游力瑚除應返還所收價金八十萬元外，應另賠償原告同
        額即八十萬元之損害金予原告。
  （二）游力瑚於九十年七月間死亡，繼承開始時，無配偶及第一、二順位繼承人，
        依法由其兄弟即被告等三人，為其繼承人，繼承其一切權利義務，爰提起本
        件訴訟，請求被告等連帶給付。
  三、證據：提出不動產買賣契約書一件、土地登記謄本三十件為證，並聲請訊問證
      人游許陸妹、黃阿錦、丁○○、戊○○、鄭人彬。
乙、被告己○○方面：
  一、聲明：（一）原告之訴駁回。（二）如受不利之判決，願供擔保，請宣告免為
      假執行。
  二、陳述：
  （一）按「給付有確定期限者，債務人自期限屆滿時起，負遲延責任。給付無確定
        期限者，債務人於債權人得請求給付時，經其催告而未為給付，自受催告時
        起，負遲延責任。其經債權人起訴而送達訴狀，或依督促程序送達支付命令
        ，或為其他相類之行為者，與催告有同一之效力。」民法第二百二十九條第
        一、二項定有明文。本件兩造間就如附表所示三十筆土地定有不動產買賣契
        約，為兩造所不爭執，並有前開土地買賣契約書影本為憑，自可採信。
  （二）又查本件土地三十筆，其中無限制登記可移轉土地有五七五之二、五八五之
        二、五八五之四、五八六之一、五八七之一、六八七之五、六八七之六、六
        八七之七、六八七之八、六八七之十一、六八七之十二、六八九之一、六九
        ○之一、六九○之二、六九○之三、六九○之六等十六筆。又有限制登記不
        可移轉土地分別有五七八之一、五八一之七、五八二、五八五、五八六、五
        八六之三、五八七之二、五九二、五九三、六八七、六八七之四、六八七之
        九、六八九、六九一等十四筆。又其中有限制移轉登記十四筆，應於共有人
        辦理土地交換後，始得移轉，此亦為兩造所不爭執，並有前開土地登記謄本
        可參，自可採信。合先說明。
  （三）經查本件不動產買賣契約第六條第二項約定，如果無法全部移轉，未移轉部
        分，甲方暫不付款，俟能移轉過戶時方付款。甲方有使用權。未移轉部分，
        如以後乙方不賣，則甲方同意無條件退還定金（以實際比例算）。本件兩造
        間系爭土地三十筆，其中十四筆有限制移轉登記之情事，另十六筆得移轉登
        記，然依前開約定，就得移轉部分，兩造契約未約定移轉登記確定時間，至
        於限制移轉登記部分，原告雖有使用權，但亦無確定點交時間。故本件所應
        究者，原告於訂約時是否知悉系爭土地有限制移轉登記之情事，又原告是否
        依一定催告程序且被告有違約情事，而得為解除契約，茲分別說明如下：
    １、按證人鄭人彬證稱：「買賣雙方已經談好以後才到我那邊才寫的，當時資料
        並沒有調所以我不知道那些土地是可以過戶或是不可以過戶，所以第六條第
        二項部分是根據買賣雙方當事人寫的」，又稱「是因為那些部分是土地有註
        記未辦自耕保留土地持分交換，所以要土地共有人蓋章到縣政府去辦理。地
        目水和道部分可以辦，但是要繳土地增值稅，游力瑚就說要等到全部土地過
        戶的時候再一起繳，所以沒有辦理」（以上九十一年三月四日言詞辯論筆錄
        ）另證人又稱：「沒有。當初兩造到我事務所訂立契約以後，其中只辦小部
        分，因為大部分後來要辦自耕能力證明書辦不下來，而且大部分有限制登記
        事項，所以沒有辦法辦理移轉登記。我就建議共有人簽立同意書，送到縣政
        府地政局，就可以取消限制登記事項，但是從簽約後大約兩、三個月開始到
        目前為止還有小部分沒有蓋章，大約九十年年初的時候丙○○有曾經向游輝
        儀說不買這土地了，但是游輝儀說現在沒有錢，這是丙○○跟我講說他有跟
        游輝儀說不買了，我有跟游輝儀轉述，但是游輝儀有沒有跟我講說丙○○有
        沒有跟他說不買了，這件事我已經忘記了」（以上九十年十二月三日言詞辯
        論筆錄）。綜觀前開證詞本件兩造契約約定內容係兩造於定約時業經協調後
        始於證人處書寫契約，且兩造間契約第六條第二項約定如果無法全部移轉，
        未移轉部分，甲方暫不付款，俟能移轉過戶時方付款。甲方有使用權。未移
        轉部分，如以後乙方不賣，則甲方同意無條件退還定金（以實際比例算）。
        可明原告業已知悉本件系爭土地三十筆有部分可移轉登記，有部分有限制移
        轉登記之情事，始有前開約定，且嗣後證人即代書並已著手辦理交換事項，
        故原告辯稱不知有限制登記情事，顯不足採信。
    ２、次查本件契約內容共十一條，其中並無確定約定移轉登記或交付使用日期，
        此可參本件買賣契約書，且被告己○○否認原告有催告之情事，縱依證人鄭
        人彬等之證詞，亦無發生催告之效果，且被告己○○稱仍願依約履行，被告
        等就可移轉部分未交付占有使用，並未違約，就限制移轉部分業已辦理，亦
        無違約情事，故原告稱已合法解除契約，又無其他積極證據以明其說，顯不
        足採信。
  （四）綜上，本件被告並無違約情事，原告起訴主張被告業已違約，請求解除契約
        返還價金，顯無理由。
  三、證據：提出不動產買賣契約書影本一件為證。
丙、被告丁○○方面：
  一、聲明：駁回原告之訴。
  二、陳述：
  （一）原告確實與游力瑚訂立買賣契約並已交付價金八十萬元之事實。
  （二）原告向游力瑚表明解除契約時，我在場，原告以游力瑚未將土地交付其使用
        ，而解除契約，時間大約是九十年一月間。
  （三）游力瑚死亡前曾認養養子游仕彪，並表明其年老後，要將不動產歸養子，而
        游力瑚之喪葬費用，均由該養子負擔完成，而該養子亦願負擔本件八十萬元
        之債務，但本件不動產應移轉登記與該養子名下。
丁、被告戊○○方面：
  一、聲明：駁回原告之訴。
  二、陳述：原告確實與游力瑚訂立買賣契約並已交付價金八十萬元之事實。
    理    由
一、原告主張其於八十八年六月三日向游力瑚購買如附表所示之土地，價金為五百萬
    元，又其迄今未受系爭土地所有權移轉登記及使用之交付之事實，為兩造所不爭
    執，堪信為真實。又游力瑚於九十年七月間死亡，繼承開始時，無配偶及第一、
    二順位繼承人，依法由其兄弟即被告等三人，為其繼承人，繼承其一切權利義務
    乙節，為被告己○○、戊○○所不爭執，被告丁○○雖抗辯游力瑚曾收養養子游
    仕彪云云，但收養時並未向法院聲請認可收養，為被告丁○○所自認，縱認游力
    瑚確有收養之意思，但不生收養之效力，是原告主張游力瑚於本件買賣契約之權
    利義務應由被告共同繼承乙節，應可採信。
二、按「當事人主張有利於己之事實者，就其事實有舉證之責任。」民事訴訟法第二
    百七十七條前段定有明文。「請求履行債務之訴，除被告自認原告所主張債權發
    生原因之事實外，應由原告就其主張此項事實，負舉證之責任。」有最高法院四
    十三年台上字第三七七號判例可資參照。經查原告起訴請求被告給付，係以：游
    力瑚未依約將系爭土地之使用權交與原告，原告已於九十年二、三月間向游力瑚
    表示解除本件買賣契約（見本院九十年十二月二十日、九十一年六月二十七日言
    詞辯論筆錄），游力瑚依約應返還所受領價金八十萬元並賠償同額之損害金，被
    告為游力瑚之繼承人，應負返還之責等情，被告己○○則以：原告未先定期催告
    ，其解除契約不生效力等語為抗辯，另被告丁○○雖自認原告已經解除契約云云
    ，但查繼承人有數人時，在分割遺產前，各繼承人對於遺產全部為公同共有，而
    公同共有物之處分及其他之權利行使，應得公同共有人全體之同意，故本件訴訟
    為固有必要共同訴訟，依民事訴訟法第五十六條第一項第一款規定被告丁○○上
    開自認對於全部被告不生效力。是應認原告應就本件買賣契約已經解除之事實負
    舉證之責任。
三、按「給付無確定期限者，債務人於債權人得請求給付時，經其催告而未為給付，
    自受催告時起，負遲延責任。其經債權人起訴而送達訴狀，或依督促程序送達支
    付命令，或為其他相類之行為者，與催告有同一之效力。」、「契約當事人之一
    方遲延給付者，他方當事人得定相當期限，催告其履行，如於期限內不履行時，
    得解除其契約。」民法第二百二十九條第二項及第二百五十四條分別定有明文。
    準此，債務人遲延給付時，必須經債權人定相當期限催告其履行，而債務人於期
    限內仍不履行時，債權人始得解除契約。債權人為履行給付之催告，如未定期限
    ，縱屢次為之，亦難謂與前述民法規定解除契約之要件相符。本件原告主張其已
    定期催告游力瑚交付系爭土地乙節，為被告己○○否認。證人黃阿錦到院作證時
    ，就本院三次訊問「原告是否定期催告游力瑚交付土地」一事，先證稱：「原告
    有說土地要趕快交給他。」，嗣證稱：「原告每個月都有跟游力瑚講。」，最末
    則證稱：「原告向游力瑚講說一個月、一個禮拜要交給他。」等語，三次證述前
    後並非一致，且其最後雖證稱：「原告向游力瑚講說一個月、一個禮拜要交給他
    。」，但若原告確有定期催告，依常理，其定期限時應無同時定「一個月、一個
    禮拜」之理；又證人游許陸妹則證稱略以：原告有說「到哪一天要交給原告使用
    」等語，惟證人所證述原告定期限之方式，與證人黃阿錦所為證述不同，如原告
    確曾定期限催告，則證人就原告定期限之方式，應不致為不同證述，且證人游許
    陸妹為原告之妻，難免迴護原告，上開二證人之證言，不能採信。是不能認原告
    已舉證證明其已定期催告游力瑚交付土地，故縱認其曾多次為催告，依上開說明
    ，亦難謂與前述民法規定解除契約之要件相符，準此，縱認原告曾為解除契約之
    意思表示，仍不生解除契約之效力，從而，原告以本件買賣契約已經解除為由，
    請求被告連帶返還價金並給付損害金及其遲延利息為無理由，應予駁回。原告受
    敗訴判決，其假執行之聲請即失所依據，應併予駁回。
四、因本案事證已臻明確，兩造其餘主張陳述及所提之證據，均毋庸再予審酌，附此
    敘明。
五、據上論結，本件原告之訴為無理由，依民事訴訟法第七十八條判決如主文。
中　　　華　　　民　　　國　　九十一　　年　　　七　　　月　　 十五　　 日
                                        臺灣桃園地方法院民事第一庭
~B法　　　官　林望民
右為正本係照原本作成
如對本判決上訴須於判決送達後廿日內向本院提出上訴狀
中　　　華　　　民　　　國　　九十一　　年　　　七　　　月　　 十五　　 日
~B法院書記官　劉文松
